【裁判字號】    98,毒抗,31
【裁判日期】    970331
【裁判案由】    聲請觀察勒戒
【裁判全文】
臺灣高等法院高雄分院刑事裁定          98年度毒抗字第31號
抗  告  人  甲○○
即  被  告
上列抗告人因聲請觀察勒戒案件，不服臺灣高雄地方法院中華民
國98年2 月16日裁定（97年度審毒聲字第115 號），提起抗告，
本院裁定如下：
    主  文
抗告駁回。
    理  由
一、本件抗告意旨略以：抗告人即被告甲○○（以下稱被告）於
    民國97年10月10日夜間10許，至高雄市新興區○○○路享溫
    馨因KTV 尋找朋友，稍後因警察到場臨檢，發現某一位不認
    識的朋友的朋友持有K 他命，以致被告與在場唱歌朋友皆被
    警方一併帶回新興分局，在分局被強制要求同意與嫌犯一齊
    做採尿檢驗，抗告人自認從未曾吸食毒品，故也未曾放在心
    上。直至98年2 月20日收受原審裁定，始恍如晴天霹靂。而
    警方於夜間詢問被告之作法，未經被告自願性同意，與刑事
    訴訟法第100 條之3 規定意旨相違。警方於接獲高雄市立凱
    旋醫院之尿液檢驗報告時，並未立即告訴或再次詢問被告，
    被告自信從未曾吸食毒品，不可能尿液檢驗會呈現大麻陽性
    反應，希望給予被告再次較精密之毛髮或血液檢測，以求排
    除檢體錯誤或檢測誤差之情況，亦不致造成冤枉。而上述情
    形，亦顯與刑事訴訟法第96條規定訊問被告應與以辯明犯罪
    嫌疑之機會意旨不符。為此，提起抗告請求撤銷原審裁定云
    云。
二、按尿液檢驗結果之正確性受到諸多因素之影響，如檢體簽收
    、處理、分析、文件處理及各檢體驗單位所訂定之閾值不同
    等，均會影響到最後結果之判讀，目前尿液中毒品之檢驗方
    法分述如下：一般實驗室接到尿液煙毒檢驗申請時，第一步
    驟為利用EIA （酵素免疫分析法）做初步篩檢，如篩檢濃度
    小於閾值即判讀為陰性反應；如篩檢濃度大於閾值，則必須
    進一步做確認試驗，確認試驗方法之原理須異於篩檢方法之
    原理，確認試驗方法目前國內常用的方法計有TOXI─LAB （
    毒物層析法）、GC（氣體色層分析法）、GC／MS（氣相層析
    質譜儀分析法）等方法，依各實驗單位設備不同，選用方法
    而有不同，其精密度依次為氣相層析質譜儀分析法優於氣體
    色層分析法優於毒物層析法。再者，所謂「氣相層析質譜儀
    」包括「氣相層析儀」及「質譜儀」二部分，在「氣相層析
    儀」部分，其方法為將物質氣化後，再經分析管分離，由於
    各種物質之沸點及對管柱之吸附力不同，在經過檢測器測定
    後，表現出不同的滯留時間，利用滯留時間來判定是何種物
    質；而「質譜儀」部分為檢測器，能將物質撞擊成碎片，記
    錄其質譜圖，因每個化合物之鍵結能力不同，故不同之物質
    會有其特定之質譜圖，因此在物質之判斷上有若指紋鑑定，
    理論上如果扣除人為因素（例如檢體間之污染），氣相層析
    質譜儀之精確度接近百分之百，幾乎不會有偽陽性反應產生
    。亦即以氣相層析質譜儀分析法進行確認者，應不致產生偽
    陽性反應等情，此業經行政院衛生署管制藥品管理局以92年
    6 月20日管檢字第0920004713號函示明確。
三、經查，警方係於97年10月10日晚上11時18分許，在高雄市新
    興區○○○路65號「享溫馨KTV 」69室包廂內，據報疑似有
    人施用毒品而到場，發現在場人皮夾內有疑似毒品之物，而
    帶同被告回警局查證，經被告同意夜間詢問，且經同意後而
    採集尿液送驗，此有被告警詢筆錄影本在卷可稽，而其所採
    尿液經送高雄市立凱旋醫院，以酵素免疫法（EIA） 為初步
    篩檢之檢驗方法，再以氣相層析質譜法（GC/MS） 為確認鑑
    定之檢驗方法檢驗結果（大麻濃度為40ng/ml） ，而呈施用
    第二級毒品大麻之代謝物陽性反應，此有該醫院97年10月20
    日報告轉碼編號A00000000 號濫用藥物尿液檢驗報告1 紙附
    卷可稽。故該尿液檢驗報告結果，依上開說明，已足排除偽
    陽性反應結果。
四、又被告於上開時間所採尿液之檢體送驗代號為A97439號，有
    高雄市政府警察局新興分局偵辦毒品危害防制條例嫌疑人採
    證代碼表影本附卷可稽，此檢體送驗代號與上開高雄市立凱
    旋醫院之被告尿液報告所載檢體編號相符，故送驗尿液確為
    被告所有，應可認定。
五、被告抗告意旨稱：未經同意而於夜間受詢問、未經同意而採
    集尿液送鑑定、未曾施用毒品云云，尚不足採信；另被告聲
    請將毛髮或血液送檢測，以求排除檢體錯誤或檢測誤差之情
    況云云，依上開說明，亦無必要。被告另稱：本案未予以辯
    解機會云云，經本院傳喚被告於98年3 月30日到庭受訊問，
    然被告業已於98年2 月23日出境，並遷出國外，有被告之入
    出境查詢資料及戶籍查詢各1 份附卷可憑，故本院亦無從傳
    喚其到庭受訊問，併此敘明。
六、綜上所述，原審因認被告確有施用第二級毒品，而裁定被告
    令入勒戒處所觀察、勒戒，核無不合，被告否認施用第二級
    毒品犯行，而提起本件抗告，為無理由，應予駁回。
據上論結，應依刑事訴訟法第412 條，裁定如主文。
中    華    民    國    97    年    3     月    31    日
                  刑事第七庭    審判長法  官  莊飛宗
                                      法  官  孫啟強
                                      法  官  邱明弘
以上正本證明與原本無異。
本裁定不得再抗告。
中    華    民    國    97    年    3     月    31    日
                                      書記官  曾允志


司法院資訊處製作；財團法人民間司法改革基金會備份。
